臺灣高等法院臺中分院刑事裁定
110年度聲再字第113號
再審聲請人  
即受裁定人  劉忠政



上列聲請人即受處分人因違反毒品危害防制條例案件，對於本院
中華民國110年1月7日109年度上訴字第2173號確定裁定，聲請重
新審理，本院裁定如下：
    主  文
本件重新審理之聲請駁回。
    理  由
一、聲請人即受處分人劉忠政（下稱聲請人）之聲請意旨略以：
　　因毒品危害防制條例之修正及最高法院刑事大法庭於民國
　　109年11月18日以109年度台上大字第3826號裁定變更適用觀
    察、勒戒處遇之對象、標準及頻率，為此法務部及衛生福利
    部及專家學者業已研議修正「有無繼續施用毒品傾向評估標
    準」，就評分項目、前科紀錄有所調整，並於110年3月26日
    生效，有法務部110年3月26日法矯字第11006001760號函可
    佐。又依毒品危害防制條例第20條之1第2項之規定，聲請重
    新審理應於裁定確定後30日內提起，但聲請之事由，知悉在
    後者，自知悉之日起算。聲請人爰依法提出重新審理之聲請
    ，請鈞院依修正後「有無繼續施用毒品傾向評估標準表」重
    新評估，做成適法之裁定等語。
二、「觀察、勒戒及強制戒治之裁定確定後，有下列情形之一，
    認為應不施以觀察、勒戒或強制戒治者，受觀察、勒戒或強
    制戒治處分之人，或其法定代理人、配偶，或檢察官得以書
    狀敘述理由，聲請原裁定確定法院重新審理：一、適用法規
    顯有錯誤，並足以影響裁定之結果者。二、原裁定所憑之證
    物已證明為偽造或變造者。三、原裁定所憑之證言、鑑定或
    通譯已證明其為虛偽者。四、參與原裁定之法官，或參與聲
    請之檢察官，因該案件犯職務上之罪，已經證明者。五、因
    發現確實之新證據足認受觀察、勒戒或強制戒治處分之人，
    應不施以觀察、勒戒或強制戒治者。六、受觀察、勒戒或強
    制戒治處分之人，已證明其係被誣告者」、「聲請重新審理
    ，應於裁定確定後30日內提起，但聲請之事由，知悉在後者
    ，自知悉之日起算」、「法院認為無重新審理之理由，或程
    序不合法者，應以裁定駁回之；認為有理由者，應重新審理
    ，更為裁定。法院認為無理由裁定駁回聲請者，不得更以同
    一原因，聲請重新審理」，毒品危害防制條例第20條之1第1
    項、第2項、第4項分別定有明文。
三、經查：
  ㈠本件原確定裁定之確定日期為110年1月18日，而聲請人所主
    張之「有無繼續施用毒品傾向評估標準紀錄表」及「有無繼
    續施用毒品傾向評估標準說明手冊」係於110年月3月26日修
    正實施，故聲請人於110年4月6日向監所主管提出「刑事重
    新審理狀」（見本院卷第9頁附該狀上之法務部○○○○○○○○「
    收受收容人訴狀章」之戳章），應未逾其知悉後之30日期限
    。
　㈡聲請人援引「有無繼續施用毒品傾向評估標準紀錄表」已於1
    10年月3月26日修正實施為由，聲請重新審理，顯然係主張
    本件有毒品危害防制條例第20條之1第1項第5款所示「⑸因發
    現確實之新證據足認受觀察、勒戒或強制戒治處分之人，應
    不施以觀察、勒戒或強制戒治者」之理由。然「有無繼續施
    用毒品傾向評估標準紀錄表」為法務部針對多數不特定人民
    ，就有無繼續施用毒品傾向評估事項所為對外發生法律效果
    之具有法規性質之命令，是上開評估標準紀錄表之修正，屬
    於行政規則或法規命令之修正，並非前引毒品危害防制條例
    第20條之1第1項第5款所稱之「新證據」，聲請人以此為由
    聲請重新審理，與法定要件不符，尚非有據。
　㈢原裁定於110年1月7日作成時，有無繼續施用毒品傾向評估標
    準紀錄表」及「有無繼續施用毒品傾向評估標準說明手冊」
    ，均尚未修正，法務部○○○○○○○○依據當時有效之修正前評估
    標準製作「有無繼續施用毒品傾向證明書」、「有無繼續施
    用毒品傾向評估標準紀錄表」（見本院109年度上訴字第217
    3號卷第71、72頁），評估聲請人有繼續施用毒品之傾向，
    自屬合法，原確定裁定憑以認定聲請人有繼續施用毒品之傾
    向，而以109年度上訴字第2173號裁定，令聲請人入戒治處
    所強制戒治，難認有毒品危害防制條例第20條之1第1項第1
    款所指適用法規顯有錯誤足以影響裁定之結果，或同條項第
    3款所稱原確定裁定所憑之鑑定已證明其為虛偽之情事，顯
    不符合前揭聲請重新審理之事由。
　㈣聲請重新審理意旨復未敘明原確定裁定有何符合其他各款所
    定重新審理事由之情形，其本件聲請重新審理，為無理由，
    應予駁回。
四、至前開「有無繼續施用毒品傾向評估標準紀錄表」及「有無
    繼續施用毒品傾向評估標準說明手冊」修正後，法務部○○○○
    ○○○○依修正後評估標準計分結果，其總分為54分，未達60分
    ，認聲請人無繼續執行強制戒治必要，已向臺灣臺中地方檢
    察署報請免其處分之執行，有該戒治所110年5月7日中戒所
    輔字第11011001960號函影本附於本院卷可按，附此敘明。
據上論斷，依毒品危害防制條例第20條之1第4項前段，裁定如主
文。　
中　　華　　民　　國　　110 　年　　5 　　月　　18　　日
           刑事第十一庭    審判長法　官   張  意  聰
                                 法　官   李  明  鴻
                                 法　官   周  瑞  芬
以上正本證明與原本無異。
如不服本裁定，應於收受送達後5日內向本院提出抗告書狀（須
附繕本）。
                                 書記官   涂  村  宇
中　　華　　民　　國　　110 　年　　5 　　月　　18　　日